【裁判字號】    98,交簡上,105
【裁判日期】    980731
【裁判案由】    過失傷害
【裁判全文】
臺灣板橋地方法院刑事判決           98年度交簡上字第105號
上  訴  人
即  被  告  乙○○
上列上訴人因被告過失傷害等案件，不服本院98年度交簡字第11
16號案件於中華民國98年4 月2 日所為第一審簡易刑事簡易判決
（聲請簡易判決處刑案號：98年度調偵字第116 號），提起上訴
，本院管轄之第二審合議庭判決如下：
    主  文
上訴駁回。
乙○○緩刑貳年。並應於本判決確定日起陸個月內，賠償被害人
甲○○新臺幣肆萬元完畢，如未按期履行，即應撤銷緩刑。
    理  由
一、本案經本院審理結果，認第一審以上訴人即被告乙○○所為
    係犯刑法第284 條第1 項前段之過失傷害罪，處拘役肆拾日
    ，如易科罰金以新臺幣1,000 元折算一日，其認定本件上訴
    人係有過失，尚無違誤，且量刑亦屬適當，應予維持，並引
    用第一審判決書記載之事實、證據及理由。
二、上訴意旨略以：本件事故地點臺北縣永和市○○路係行車分
    向線（黃虛線）雙向單線道路，上訴人即被告於事故當時，
    並未有變換車道行為，而本件係被害人即告訴人甲○○騎乘
    機車自後撞擊上訴人騎乘之機車以致發生本件交通事故，上
    訴人因本件交通事故而接受腰部人工脊椎移植手術且修養三
    個月，於恢復後仍無法工作，惟上訴人並未對被害人提出告
    訴或請求賠償，卻因被害人提告而遭判處過失傷害罪名，容
    有不公平之虞，爰請求能撤銷原判決云云，又上訴人現僅依
    靠老人補助金維生，亦無法對被害人為一次之賠償等語。
三、按「行車遇有轉向、減速暫停、讓車、倒車、變換車道等情
    況時所用之燈光及駕駛人之手勢，應依左列規定：一、右轉
    彎時，應先顯示車輛前後之右邊方向燈光，或由駕駛人表示
    左臂向上，手掌向右微曲之手勢。二、左轉彎時，應先顯示
    車輛前後之左邊方向燈光，或由駕駛人表示左臂平伸，手掌
    向下之手勢。三、…。六、變換車道時，應先顯示方向燈光
    或手勢。」，道路交通安全規則第91條第1 、2 、6 款分別
    定有明文。經查；
  (一)本件被告就其當時之行車動態，於本件事故發時，向到場處
    理員警陳稱以「（問）請詳述肇事經過情形（沿何路、行進
    方向、車道、第一次撞擊之部位）？（答）我駕DJB-495 輕
    機車沿仁愛路往永貞路方向直行，當時仁愛路往永貞路方向
    之車道上停放乙部汽車（車號不詳），所以我向左偏閃過該
    部停放之汽車後，再向右偏，因我怕我騎得太靠近中間會有
    危險，所以我才向右稍微偏一點，我因為只是要向右偏一點
    ，並非要右轉，所我並未打右轉方向燈。我一向右偏，我車
    右後側隨即遭對方J8T-222 普重機車不知何處碰撞致我人車
    倒地，對方人車亦有倒地。…。」等情，且就其於行車當時
    並未使用方向燈之情，於偵訊及審理中，均不爭執。
  (二)查以，本件交通事故地點之臺北縣永和市○○路273 號前之
    道路係中間劃設有行車分向線（黃虛線）之雙向單車道道路
    ，有卷附之現場照片、道路交通現場圖在卷可稽，是本件依
    上訴人上開陳述之行車路徑，參照本件事故地點之交通設施
    狀態（道路車道數），雖堪認定上訴人就本件其行車動態不
    構成變換車道之行為，且可認定台灣省北區車輛事故鑑定委
    員會北縣鑑字第971085號鑑定意見書認本件上訴人騎乘機車
    係有違反道路交通安全規則第99條第1 項第3 款之「機車變
    換車道時應讓直行車先行」之鑑定意見部分係有適用法規不
    當之違誤，然本件上訴人既坦承其於本件交通事故發生時並
    未使用方向燈，則參照其陳述之行車動態，其既係先騎至同
    車道靠近路中黃虛線後又再向右使回同車道左側，顯屬行車
    有轉向之情形，依上開道路交通安全第91條第1 、2 款規定
    ，自應使用方向燈或以手勢警示後方行車，是上訴人就本件
    交通事故，仍係屬騎乘機車有違反道路交通安全規定之情形
    ，仍應認有過失存在。
  (三)又按行為人之過失，與被害人自己之過失，併合而為危害發
    生之原因時，並不能阻卻行為人之犯罪責任；除非被害人之
    過失為發生危害之獨立原因者，使行為人之過失與該項危害
    發生之因果關係，失其聯絡，始能解免行為人負刑法上過失
    之責。復按刑法上之過失，固以過失行為與結果之間，於客
    觀上有因果關係存在為必要；然此所謂因果關係，並不以過
    失行為係結果發生之直接原因為限，僅以有相當之因果關係
    存在，即足當之。而行為之於結果，是否具有相當因果關係
    ，應依事後之立場，客觀地審查行為當時之具體事實，如認
    某行為確為發生結果之相當條件者，該行為即有原因力；至
    若某行為與行為後所生之條件相結合而始發生結果者，亦應
    就行為時所存在之事實，為客觀之事後審查，如認為有結合
    之必然性者，則該行為仍不失為發生結果之原因，應認具有
    相當因果關係（最高法院90年度台上字第5164號判決要旨參
    照）。查以，本件被害人即告訴人甲○○就本件交通事故係
    有過失之情，固據原判決認定明確，惟本件上訴人就本件交
    通事故亦係有過失存在，除已經認定如前外，上訴人上開過
    失行為與被害人之過失行為，查均併為本件交通事故發生之
    原因，且告訴人係因上訴人上開違規行為，致行車操控受有
    影響，進而發生系爭交通事故，是本件上訴人之過失相較告
    訴人之過失，雖未能認為主因（上開台灣省北區車輛事故鑑
    定委員會北縣鑑字第971085號鑑定意見書就本件交通事故認
    上訴人之違規行為係本件肇事主因，惟該鑑定報告書就上訴
    人違規型態，既有誤認，自難認該鑑定意見有關於肇事主、
    次因之認定，係屬正確，附此敘明），惟與告訴人所受之傷
    害，仍難認無相當因歸關係存在，而構成過失傷害行為。是
    上訴人之上訴理由，仍難予採認，應予駁回。
三、末查，本件上訴人之上訴雖屬無理由，惟上訴人表示仍願意
    於其自己能力內賠償告訴人，而上訴人前僅於96年間因犯賭
    博罪，經科處罰金二千元，如易服勞役，以新臺幣一千元折
    算一日確定，已於97年1 月28日執行完畢等情，此有臺灣高
    等法院被告前案紀錄表一份在卷可參，此次因一時失慮致罹
    刑典，惟事後坦承犯行且願賠償被害人之損害，堪認其確有
    悔意，信其經此偵審程序，應知所警惕，而無再犯之虞，是
    本院認原審對其宣告之刑，以暫不執行為適當，爰依刑法第
    74條第1 項第1 款之規定，宣告緩刑如主文，並參照告訴人
    於審理中同意之賠償金額、斟酌上訴人目前之清償能力，爰
    依同條第2 項第3 款規定，命上訴人於主文所示之期限內賠
    償被害人同意之金額（又本案命上訴人履行之上開損害部分
    ，係上訴人就告訴人所生之損害，所為預定性損害賠償，告
    訴人如認損害逾上開金額，就其認不足部分，應另依民事訴
    訟程序，以認定該確實之數額而請求上訴人再為給付）。
據上論斷，應依刑事訴訟法第455 條之1 第1 項、第3 項、第36
8 條、第373 條、刑法第74條第1 項第1 款、第2 項第3 款，判
決如主文。
本案經檢察官黃佳權到庭執行職務。
中    華    民    國    98    年    7   月      31    日
                  刑事第一庭審判長法  官  王復生
                                  法  官  朱敏賢
                                  法  官  陳世旻
以上正本證明與原本無異。
不得上訴。
                                  書記官  洪紹甄
中    華    民    國    98    年     8  月       3    日


司法院資訊處製作；財團法人民間司法改革基金會備份。
